臺灣板橋地方法院交通事件裁定　　　　99年度交聲字第2925號
原處分機關　交通部公路總局臺北區監理所
異　議　人
即受處分人　陳慶中
上列異議人即受處分人因違反道路交通管理處罰條例案件，對於
交通部公路總局臺北區監理所於民國99年8 月27日所為之處分（
北監營裁字第裁40-A00WBC966號），聲明異議，本院裁定如下：
    主  文
異議駁回。
    理  由
一、原處分意旨略以：異議人即受處分人（下稱異議人）陳慶中
    於民國97年6 月17日20時14分許，駕駛車牌號碼640-EV號營
    業小客車，行經臺北市○○○路與華陰街口處，因有「駕駛
    執照吊扣期間駕駛小型車」之違規事實，經臺北市政府警察
    局大同分局交通分隊警員攔停舉發。嗣交通部公路總局臺北
    區監理所（下稱原處分機關）因異議人逾越應到案期限60日
    以上，於98年5 月13日依道路交通管理處罰條例第21條第1
    項第5 款及違反道路交通管理事件統一裁罰基準表之規定，
    以北監營裁字第裁40-A00WBC966號裁決書裁處其罰鍰新臺幣
    （下同）12,000元，吊銷駕駛執照等語。俟異議人以原舉發
    通知單及裁決書所載車號640-EV號營業小客車非其所駕駛，
    而於99年7 月27日向原處分機關提出申訴，經原處分機關函
    請原舉發單位調查結果，認舉發當時確屬警員將車號648-EV
    號誤植為640-EV號，惟不影響其違規事實成立，原處分機關
    遂依職權撤銷上開裁決，並於99年8 月27日就異議人同一違
    規事實重為裁處罰鍰12,000元，吊銷駕駛執照，1 年內不得
    考領駕駛執照等語。
二、異議意旨略以：原舉發通知單及原處分機關98年5 月13日之
    裁決書上所載車牌號碼：640-EV號之車輛並非伊所駕駛，且
    簽名模糊難於記憶；又照片內之車號：648-EV號亦與先前裁
    決不符。另依道路交通管理處罰條例第90條，裁決書三個月
    內未更正舉發，應屬無效，爰聲明異議，請求撤銷原處分云
    云。
三、按汽車駕駛人，駕駛執照吊扣期間駕駛小型車或機器腳踏車
    者，處6,000 元以上12,000元以下罰鍰，並吊銷駕駛執照，
    1 年內不得考領駕駛執照，道路交通管理處罰條例第21條第
    1 項第5 款、第4 項後段及第67條第3 項分別定有明文。
四、經查：
  (一)本件異議人自62年9 月20日起領有小型車普通駕駛執照，於
    63年3 月1 日換領小型車職業駕駛執照，再於64年5 月27日
    換領大貨車職業駕駛執照。迨因其未依規定參加駕駛執照審
    驗逾期1 年以上，而遭逕行註銷其大貨車職業駕駛執照，並
    於91年4 月19日依道路交通安全規則第54條第3 項及道路交
    通管理處罰條例第26條第2 項規定申請換發大貨車普通駕駛
    執照。復因其在6 個月內，違規記點共達6 點以上者，經原
    處分機關裁處吊扣其大貨車普通駕駛執照1 個月（自97年5
    月30日迄97年6 月29日止），俟本件舉發日期即97年6 月17
    日，異議人因駕駛車牌號碼640-EV號營業小客車，行經臺北
    市○○○路與華陰街口處，經臺北市政府警察局大同分局交
    通分隊警員攔停盤查，認有「駕駛執照吊扣期間駕駛小型車
    」之違規事實，而以掌電查詢核對異議人身分無誤後舉發，
    並經異議人當場簽收舉發通知單。嗣原處分機關以異議人逾
    越應到案期限60日以上，於98年5 月13日依道路交通管理處
    罰條例第21條第1 項第5 款及違反道路交通管理事件統一裁
    罰基準表之規定，以北監營裁字第裁40-A00WBC966號裁決書
    裁處其罰鍰12,000元，吊銷駕駛執照。惟舉發警員於填製舉
    發通知單時將異議人所駕駛之車號648-EV號誤植為640-EV號
    ，經查證屬實後，原處分機關遂依職權撤銷上開裁決，並於
    99年8 月27日就異議人同一違規事實重為裁處罰鍰12,000元
    ，吊銷駕駛執照，1 年內不得考領駕駛執照銷等情，有異議
    人汽車駕照基本資料1 紙、採證照片3 幀、臺北市政府警察
    局交通警察大隊99年8 月17日北市警交大執字第0993682270
    0 號函、臺北市政府警察局北市警交大字第A00WBC966 號舉
    發違反道路交通管理事件通知單、交通部公路總局臺北區監
    理98年5 月13日、99年8 月27日北監營裁字第裁40-A00WBC9
    66號裁決書及本院99年11月16日公務電話紀錄各1 紙在卷可
    按，此部分事實應堪認定。
  (二)異議人辯稱：舉發單上之簽名模糊難於記憶，且採證照片上
    之駕駛人非為其本人云云，惟查，就上開「駕駛執照吊扣期
    間駕駛小型車」之違規事實，業據證人即本件攔停盤查舉發
    之臺北市政府警察局大同分局交通分隊警員張鈺平於本院調
    查時具結證稱：「舉發通知單上之簽名是違規駕駛人當場所
    簽，而當場舉發違規人與在場的異議人是否同一人，因時間
    過久我不確定，但是依照我當時所照的相片應該是吻合的。
    卷附的3 張照片，是當場所照，因為異議人當場沒有帶證件
    ，所以我就當場拍照他本人及車子的相片。印象中他好像是
    因為年齡到了，所以職業駕照被撤銷，他有一直求情但是並
    沒有對於舉發的情形表示不服的意思。後來是他申訴的時候
    才發現車號記錯了，因為本案的異議人有到監理站及交通大
    隊來申訴。」等語，並呈有當日勤務分配表1 紙附卷可按。
    衡以該警員係依法執行公務，其與異議人並不認識，亦無任
    何嫌隙可言，該警員當不至甘冒涉犯偽證罪之風險，蓄意構
    陷異議人有此交通違規，並參酌警員執行公務時，本身即受
    有行政懲處責任之監督，且其到庭具結作證，更係以刑事責
    任擔保其證言之真實性，是其證述自足採信。反觀異議人除
    辯稱舉發採證照片內之駕駛人為非其本人外，並未能就該舉
    發通知單上所載之違規駕駛人及收受人簽名何以均載為「陳
    慶中」一節提出合理說明，且本件亦查無其他「陳慶中」遭
    冒名之情事；復由該舉發採證照片3 幀觀之，其照片內之駕
    駛人與到庭之異議人無論樣貌、輪廓或身形，均無二致，此
    有本院當庭就異議人正面、側面近身拍攝之人別勘驗照片3
    幀附卷可按，從而，本件異議人與舉發採證照片內之駕駛人
    確為同一人，應無置疑，其有「駕駛執照吊扣期間駕駛小型
    車」之違規事實，已堪認定。
  (三)再按道路交通管理處罰條例第90條之規定，違反本條例之行
    為，逾3 個月不得舉發。本件異議人係當場受攔停舉發，自
    無違反前揭條例第90條之規定，是異議人援引前揭條例第90
    條規定主張裁決書3 個月內未更正舉發，應屬無效云云，容
    有誤會。又違反道路交通管理事件行為人，未依規定自動繳
    納罰鍰，或未依規定到案聽候裁決，處罰機關應依基準表於
    通知單送達且逾越應到案期限60日之3 個月內，逕行裁決之
    ，違反道路交通管理事件統一裁罰基準及處理細則（下稱處
    理細則）第44條第1 項定有明文。本件異議人受舉發違規事
    實之時間係97年6 月17日，應到案日期為97年7 月2 日，惟
    原處分機關遲至98年5 月13日始對異議人逕行裁決，固有與
    前開處理細則第44條第1 項之規定未合，原處分之裁處因仍
    在異議人前揭違規行為後之3 年內，核無逾越行政罰法第27
    條第1 項所定：「行政罰之裁處權，因3 年期間之經過而消
    滅。」之裁處權時效期間，且上開處理細則係主管機關即交
    通部與內政部為補充道路交通管理處罰條例漏未對處罰機關
    於受理違反道路交通管理事件裁決時效所為之補充性質行政
    命令，該細則第44條第1 項亦未規定處罰機關違反「3 個月
    」期間之規定時有失權之效果，故解釋上該規定屬訓示規定
    ，端在促使各處罰機關儘速處理，以免形成積案，導致無法
    達成交通管理之目的，是縱原處分機關未依上開期限規定而
    為裁決，亦與其行政處分之效力無涉。是以，本件原處分機
    關未依上開施行細則規定於通知單送達且逾越應到案期限60
    日之3 個月內，逕行裁罰，固有處分遲延或行政管理之缺失
    ，惟該裁決處分尚不因之違法，異議人此部分所辯，殊難採
    為免罰事由。
  (四)另異議人辯稱原舉發通知單及原處分機關98年5 月13日之裁
    決書上所載之車主姓名及車牌號碼640-EV號之車輛並非伊所
    駕駛，採證照片內之車號648-EV號亦與先前裁決不符，惟此
    肇因舉發警員於填製舉發通知單時有所誤植業如前述，而原
    處分機關雖於98年5 月13日所為處分亦因此而有誤植車號為
    640-EV號之情形，惟經查證後業於99年8 月27日依職權撤銷
    上開裁決，並以車輛牌照號碼648-EV號重新製發裁決書。是
    以，本件聲明異議案件之對象係原處分機關99年8 月27日所
    為裁決，且原處分機關既就異議人上開爭執已有所處置，本
    院自毋庸就此部分為判斷，末此敘明。
五、綜上所陳，異議人於前揭時、地，確有「駕駛執照吊扣期間
    駕駛小型車」之交通違規事實，應堪認定。原處分機關以異
    議人有上開交通違規事實，並逾越應到案期限60日以上，依
    道路交通管理處罰條例第21條第1 項第5 款、第4 項後段、
    第67條第3 項及違反道路交通管理事件統一裁罰基準及處理
    細則所訂之違反道路交通管理事件統一裁罰基準表等規定，
    裁處異議人罰鍰12,000元，吊銷駕駛執照，1 年內不得考領
    駕駛執照，經核於法無違，本件異議為無理由，應予駁回。
據上論斷，應依道路交通管理處罰條例第87條第2 項，道路交通
案件處理辦法第18條，裁定如主文。
中    華    民    國   100    年    4     月    18    日
                    交通法庭  法  官  陳海寧
以上正本證明與原本無異。
如不服本裁定應於送達後5 日內向本院提出抗告狀。
                              書記官  馮得弟
中    華    民    國   100    年    4     月    19    日